【裁判字號】    92,訴,238
【裁判日期】    921216
【裁判案由】    違反毒品危害防制條例
【裁判全文】
臺灣花蓮地方法院刑事判決                          九十二年度訴字第二三八號
    公  訴  人  臺灣花蓮地方法院檢察署檢察官
    被      告  甲○○
右列被告因違反毒品危害防制條例案件，經檢察官提起公訴（九十二年度毒偵字第三
八四號），經本院合議庭裁定進行簡式審判程序審理後，本院判決如左︰
    主  文
甲○○連續施用第一級毒品，累犯，處有期徒刑壹年，扣案之第一級毒品海洛因貳拾
壹小包（淨重拾參點參玖公克）沒收銷燬之；又連續施用第二級毒品，累犯，處有期
徒刑拾月，扣案之安非他命伍小包（共重貳拾肆點貳公克）沒收銷燬之，扣案之安非
他命吸食器壹組、短支吸管貳支、殘渣袋伍個均沒收。應執行有期徒刑壹年玖月，扣
案之第一級毒品海洛因貳拾壹小包（淨重拾參點參玖公克）、安非他命伍小包（共重
貳拾肆點貳公克）均沒收銷燬之，而扣案之吸食器壹組、短吸管貳支、殘渣袋伍個均
沒收。
    事  實
一、甲○○曾因施用毒品案件，經觀察、勒戒後，認無繼續施用毒品之傾向，業經臺
    灣桃園地方法院檢察署（下稱桃園地檢署）檢察官於民國（下同）八十七年七月
    十六日以八十七年度偵字第七八八五、八六六０號不起訴處分確定。復於八十九
    年間，再因施用第二級毒品安非他命案件，經送觀察、勒戒後，認有繼續施用毒
    品之傾向，而送強制戒治，並經桃園地檢署檢察官以八十九年度毒偵字第五二二
    七號、九十年度毒偵字第四一二號聲請簡易判決處刑，由臺灣桃園地方法院（下
    稱桃園地院）以九十年度易字第一三０四號刑事判決處有期徒刑七月確定，並於
    九十一年十二月十二日執行完畢，竟不知悔改，猶分別基於施用第一級毒品海洛
    因及第二級毒品安非他命之概括犯意，自九十二年七月初某日起至同年九月十九
    日下午一時四十分往前回溯九十六小時內某時止，在花蓮縣吉安鄉○○村○○路
    一四０巷二號住處，連續多次施用第一級毒品海洛因及第二級毒品安非他命，嗣
    於九十二年九月十九日，花蓮縣警察局鳳林分局警員持本院核發之九十二年度聲
    搜字第一九三號搜索票，在前開處所查獲，並扣得海洛因二十一小包（淨重十三
    點三九公克）、安非他命五小包（重約二十四點二公克）、安非他命吸食器一組
    、短支吸管二支、殘渣袋五個等物，且於同日下午一時四十分許採集其尿送驗，
    其結果呈嗎啡及甲基安非他命陽性反應，始知上情，並經本院於同日以九十二年
    度毒聲字第四六０號刑事裁定令入戒治處所施以強制戒治一年在案。
二、案經花蓮縣警察局鳳林分局報告臺灣花蓮地方法院檢察署檢察官偵查起訴。
    理  由
一、右揭事實，業據被告甲○○迭於警訊、偵查中及本院審理時均坦承不諱，並有如
    事實攔所示之物扣案可資佐證，而扣案之粉末經送驗結果，確含第一級毒品海洛
    因之成分，亦有法務部調查局九十二年十月二十四日之調科壹字第二八００００
    四五０號檢驗通知書附卷可參；而被告於九十二年九月十九日經警採集之尿液，
    送花蓮縣衛生局以免疫學分析法及Ｔｏｘｉ－Ｌａｂ方法檢驗結果，亦呈嗎啡及
    甲基安非他命陽性反應，此有該局煙毒尿液檢驗成績書乙紙在卷可稽。又被告前
    曾因施用毒品，經法院裁定送觀察、勒戒後，因無繼續施用毒品之傾向，經桃園
    地檢署檢察官以八十九年度毒偵字第五二二七號、九十年度毒偵字第四一二號為
    不起訴處分，復施用第二級毒品，經送觀察、勒戒後，認有繼續施用毒品之傾向
    ，而送強制戒治，並經桃園地檢署檢察官以八十九年度毒偵字第五二二七號、九
    十年度毒偵字第四一二號聲請簡易判決處刑，由桃園地院以九十年度易字第一三
    ０四號刑事判決處有期徒刑七月確定，而被告此次再施用第一、二級毒品，經本
    院以九十二年度毒聲字第四六０號刑事裁定令入戒治處所施以強制戒治一年在案
    等情，此有前揭不起訴處分書、刑事判決及裁定、臺灣高等法院被告全國前案紀
    錄表各一份附卷可憑，故足認被告之自白與事實相符，應堪採信。是本件事證已
    臻明確，被告之犯行洵堪認定，應予依法論科。
二、按施用毒品經觀察、勒戒後，無繼續施用毒品傾向者，檢察官為不起訴處分後，
    五年內再施用毒品，經觀察、勒戒後，認有繼續施用毒品之傾向或三犯以上者，
    檢察官應即起訴，毒品危害防制條例第二十條第三項定有明文。經查，被告甲○
    ○前因施用毒品案件，經觀察、勒戒後，認無繼續施用毒品之傾向，業經桃園地
    檢署檢察官以八十七年度偵字第七八八五、八六六０號為不起訴處分確定，復施
    用第二級毒品，經送觀察、勒戒後，認有繼續施用毒品之傾向，而送強制戒治，
    並經桃園地檢署檢察官以八十九年度毒偵字第五二二七號、九十年度毒偵字第四
    一二號聲請簡易判決處刑，由桃園地院以九十年度易字第一三０四號刑事判決處
    有期徒刑七月確定，此有該不起訴處分書、刑事判決及前案紀錄表乙份附卷可證
    ，則本件被告復連續施用第一、二級毒品海洛因、安非他命，經檢察官提起公訴
    ，符合上開規定，合先敘明。又查，海洛因、安非他命分屬毒品危害防制條例第
    二條第二項第一款、第一款所指之第一級及第二級毒品，核被告所為，係犯毒品
    危害防制條例第十條第一項、第二項之施用第一級毒品海洛因、第二級毒品安非
    他命罪。被告持有第一、二級毒品海洛因、安非他命供己施用，則其持有第一、
    二級毒品海洛因、安非他命之低度行為，應分別為施用第一、二級毒品海洛因、
    安非他命之高度行為所吸收，不另論罪。復被告分別先後多次施用第一、二級毒
    品海洛因、安非他命之犯行，均時間密接，且觸犯犯罪構成要件相同之罪，顯係
    分別基於概括犯意反覆為之，均應依刑法第五十六條連續犯之規定論以一罪，並
    各加重其刑。而被告所犯前開二罪，犯意各別，犯罪構成要件不同，應分論併罰
    。再查，被告前於九十年間，因施用第二級毒品安非他命案件，經桃園地院以九
    十年度字第一三０四號刑事判決處有期徒刑七月確定，並於九十一年十二月十二
    日執行完畢，此有前開前案紀錄表附卷可稽，是被告五年以內再犯本件有期徒刑
    以上之罪，為累犯，應依刑法第四十七條規定加重其刑。爰審酌被告前因施用毒
    品犯行，經觀察、勒戒及強制戒治後，猶不知克制，故態復萌，再次施用毒品，
    無視於毒品對於自身健康知戕害及國家對於杜絕毒品犯罪之禁令，惟被告犯後坦
    承犯行，深具悔意，態度尚佳，及施用毒品者均具有相當程度之生理成癮性及心
    理依賴性，戒除不易，且犯罪心態與一般刑事犯罪之本質不同，非難性較低等一
    切情狀，分別量處如主文所示之刑，並定其應執行之刑，以資懲儆。
三、另扣案之海洛因二十一小包（淨重十三點三九公克）、安非他命五小包（其中三
    小包重十八點九公克，餘二小包重五點三公克），不問屬於何人所有，應依毒品
    危害防制條例第十八條第一項前段之規定沒收銷燬之，縱使被告甲○○辯稱該安
    非他命並非其所有，仍無礙於應依前開規定沒收銷燬；而扣案之安非他命吸食器
    一組、短支吸管二支、殘渣袋五個，為被告所有並供施用毒品犯罪所用之物，然
    非專供施用毒品之器具，應依刑法第三十八條第一項第二款之規定，併予宣告沒
    收。
據上論斷，應依刑事訴訟法第二百九十九條第一項前段，毒品危害防制條例第十條第
一項、第二項、第十八條第一項前段，刑法第十一條、第五十六條、第四十七條、第
五十一條第五款、第三十八條第一項第二款，判決如主文。
本案經檢察官乙○○到庭執行職務。
中      華      民      國      九十二      年    十二    月    十六    日
                                臺灣花蓮地方法院刑事第三庭
                                    法  官  饒  金  鳳
右正本證明與原本無異。
如不服本判決書，應於送達後十日內，向本院提出上訴狀。（應抄附繕本）
                                    法院書記官
中      華      民      國      九十二      年    十二    月    十六    日
附錄論罪科刑之法律條文：
毒品危害防制條例第十條：
施用第一級毒品者，處六月以上五年以下有期徒刑。
施用第二級毒品者，處三年以下有期徒刑。


司法院資訊處製作；財團法人民間司法改革基金會備份。
